【裁判字號】    90,易,1157
【裁判日期】    900718
【裁判案由】    詐欺
【裁判全文】
臺灣桃園地方法院刑事判決                          九十年度易字第一一五七號
    公  訴  人  臺灣桃園地方法院檢察署檢察官
    被      告  乙○○
右列被告因詐欺案件，經檢察官提起公訴（九十年度偵緝字第一Ｏ號），本院判決如
左︰
    主  文
乙○○連續意圖為自己不法之所有，以詐術使人將本人之物交付，處有期徒刑伍月，
如易科罰金，以參佰元折算壹日。
    事  實
一、乙○○無固定職業，游手好閒，曾在外積欠大筆債務，屢經其妻甲○○○代為清
    償，其母親恐乙○○將所繼承之祖產敗光，遂於民國八十六年八月二十六日，將
    乙○○所應繼承之土地即坐落桃園縣楊梅鎮○○○段草湳小段第三三之一五號、
    第四三之一號、第四四之一九號、第四三之二一號及第四三之一五號等五筆土地
    以贈與之方式，移轉登記予其妻甲○○○，乙○○明知所繼承之土地將來需辦理
    移轉登記中，其無實質處分權，已無清償之能力。
二、乙○○竟基於概括之犯意，於前揭土地第四三之一號、第四三之二號、第四四之
    一九號、第四四之二一號等四筆土地將辦理移轉登記予甲○○○之時，即八十六
    年九月二十五日，至桃園縣楊梅鎮埔心市場，向丙○○佯稱：其急需用錢，俟其
    賣土地即可還錢等語，並提出其簽發到期日為八十六年十月二十六日、面額新台
    幣（下同）十五萬元之本票乙紙為擔保，使丙○○陷於錯誤，交付十五萬元予乙○○。
三、乙○○明知前揭前揭土地第四三之一號、第四三之二號、第四四之一九號、第四
    四之二一號等四筆土地已於八十六年十月二日移轉登記予甲○○○，竟仍承前揭
    犯意，於八十六年十一月十三日，至桃園縣楊梅鎮埔心市場，向丙○○佯稱：其
    急需用錢，俟其賣土地即可還錢等語，並提出其簽發到期日為八十六年十二月十
    三日、面額新台幣三十萬元之本票乙紙為擔保，使丙○○陷於錯誤，交付三十萬
    元予乙○○。
四、乙○○明知其前揭第三三之一五號土地，已於八十七年六月十二日登記予甲○○○，竟仍承前揭犯意，於八十七年八、九月間某日，至桃園縣楊梅鎮埔心市場，
    向丙○○佯稱：其急需用錢，俟其賣土地即可還錢等語，並提出其背書由許傳宗
    簽發、發票日為八十七年十月二十日、面額四十八萬元之支票乙紙為擔保，使丙○○陷於錯誤，交付四十八萬元予乙○○。
五、嗣乙○○所交付之前揭本票及支票屆期均無法兌現，丙○○再聲請土地登記簿謄
    本發覺乙○○所繼承之土地早已移轉登記予甲○○○，經向甲○○○要求代為清
    償債務，遭甲○○○拒絕，始知受騙。
六、案經丙○○訴由台灣桃園地方法院檢察署檢察官偵查起訴。
    理  由
一、訊據被告乙○○對其曾於右揭時地向告訴人丙○○借款之事實固不諱言，惟矢口
    否認右揭犯行，辯稱：八十六年十月二十六日所借之十五萬元已還清，其在向告
    訴人借款時，並不知所繼承之土地要移轉予其妻甲○○○，本想跟會標會來還錢
    錢，其並無詐欺之犯意云云。經查：（一）右揭事實業據告訴人指訴綦詳，並有
    如事實欄所載之本票二紙及支票一紙在卷可稽。（二）被告雖辯稱：其借款時並
    不知土地要移轉登記予其妻甲○○○。然被告於偵查中自承：有向告訴人說等其
    繼承登記辦好，就會賣地或向銀行貸款清償債務等語。而被告於本院審理庭時供
    陳：（問：借款時計劃如何還錢？）本想跟會、標會來還錢等語。參酌被告於偵
    查中供陳：是其母親怕其將財產敗光，所以將其名下土地過戶予其太太之情，顯
    見被告於向告訴人借款時，早已知悉土地將移轉登記予其妻甲○○○，日後不可
    能變賣清償其債務，所以被告於借款時，內心才計劃跟會、標會來清償債務。是
    被告明知無法變賣土地清償債務，仍於借款時向告訴人佯稱變賣土地後清償債務
    ，顯係施用詐術並致告訴人陷於錯誤。（三）被告另辯稱：其已清償十五萬元，
    其請告訴人將本票撕毀，但告訴人並未撕毀云云。惟為告訴人所否認，且被告於
    偵查中僅辯稱：「借款中之三十萬元係利息」，並未言及清償十五萬元之情，已
    有可疑。況被告復無法證明已清償之事實，顯見被告辯稱：已清償十五萬元之詞
    係事後卸責之詞，不足採信。至於被告於偵查中辯稱：借款中之三十萬元係利息
    云云。經公訴人質之是否以告訴人所提出之面額三十萬元之本票為利息之給付，
    亦為被告所否認，而被告亦無法說明利息如何計算，僅空言否認，實不足採。綜
    上所述，被告所辯顯係卸責之詞，不足採信。此外復有土地所有權狀影本五紙、
    土地登記簿謄本二份及抵押權設定聲請書一份在卷可稽，故本件事證已臻明確，
    被告犯行堪予認定。
二、按行為後法律有變更者，適用裁判時之法律，但裁判前之法律有利於行為人者，
    適用最有利於行為人之法律，刑法第二條第一項定有明文。刑法第四十一條於本
    件被告犯罪後修正，並於九十年一月十二日生效，茲比較新舊刑法第四十一條，
    以修正後之刑法第四十一條較有利於被告，故依前揭說明，應適用裁判時之法律
    即修正後之刑法第四十一條，合先敘明。核被告所為係犯刑法第三百三十九條第
    一項之詐欺取財罪，又其先後三次犯行，時間緊接，手法相同，觸犯同一構成要
    件之罪名，顯係基於概括之犯意為之，為連續犯，應依刑法第五十六條論以一罪
    並加重其刑。爰審酌被告之素行，犯罪之動機、犯罪時所受之刺激、犯罪之手段
    、被告犯罪後之態度等一切情狀，量處如主文所示之刑，並諭知易科罰金之折算
    標準。
據上論斷，應依刑事訴訟法第二百九十九條第一項前段，刑法第二條第一項前段、第
五十六條、第三百三十九條第一項、第四十一條第一項前段，罰金罰鍰提高標準條例
第一條前段、第二條，判決如主文。
本案經檢察官胡原龍到庭執行職務。
中      華      民      國    九十      年      七      月     十八     日
                                  臺灣桃園地方法院刑事第一庭
                                      法  官  吳爭奇
右正本證明與原本無異
如不服本判決書應於送達後十日內向本院提出上訴狀
                                      書記官    古玉琴
中      華      民      國    九十      年      七      月     十八     日
論罪科刑依據之法條
刑法第三百三十九條：
意圖為自己或第三人不法之所有，以詐術使人將本人或第三人之物交付者，處五年以
下有期徒刑、拘役或科或併科一千元（已提高十倍為一萬元）以下罰金。
以前項方法得財產上不法之利益或使第三人得之者，亦同。
前二項之未遂犯罰之。


司法院資訊處製作；財團法人民間司法改革基金會備份。
